【裁判字號】    97,自緝,18
【裁判日期】    971125
【裁判案由】    詐欺
【裁判全文】
臺灣臺南地方法院刑事判決              97年度自緝字第18號
自  訴  人  甲○○
被      告  乙○○
上列被告因詐欺案件，經自訴人提起自訴（89年度自緝字第13號
），本院判決如下：
    主  文
本件免訴。
    理  由
一、自訴意旨略稱：詳如附件自訴狀所示。
二、按時效已完成者，應諭知免訴之判決。法院諭知免訴判決，
    得不經言詞辯論為之。刑事訴訟法第302條第2款、第307條
    分別定有明文。
三、次按被告行為後，刑法第2條、第80條、第81條、第83條之
    規定，業於民國94年2月2日修正公布，並於95年7月1日施行
    。其修正後之第2條第1項規定「行為後法律有變更者，適用
    行為時之法律。但行為後之法律有利於行為人者，適用最有
    利於行為人之法律。」。茲比較修正前後上開法律之規定如
    下：
(一)修正後刑法第80條第2款規定「犯最重本刑為3年以上10年未
    滿有期徒刑之罪者，其追訴權時效期間為20年。」；修正前
    刑法第80條第2款規定「有期徒刑3年以上10年未滿者，追訴
    權時效期間為10年。」。新法將追訴時效期間提高，使行為
    人得受追訴或處罰之期間加長，自屬不利於行為人，依新修
    正刑法第2條第1項比較新舊法，應適用最有利行為人之舊法
    。（高院座談會第2之13則，最高法院24年度總會決議）
(二)修正後刑法第81條業經刪除；而修正前刑法第81條規定：「
    追訴權之時效、期間，依本刑之最高度計算。有二種以上之
    主刑者，依最重主刑或最重主刑之最高度計算。」。其立法
    理由乃因修正後之八十條第一項既增列「犯最重本刑」之文
    字，本條即無重複規定必要，爰刪除之，故如適用舊法第80
    條，即應同時適用舊法第81條規定，方能完整適用。
(三)修正後刑法第83條規定：「追訴權之時效，因起訴而停止進
    行。依法應停止偵查或因犯罪行為人逃匿而通緝者，亦同。
    前項時效之停止進行，有下列情形之一者，其停止原因視為
    消滅：一、諭知公訴不受理判決確定，或因程序上理由終結
    自訴確定者。二、審判程序依法律之規定或因被告逃匿而通
    緝，不能開始或繼續，而其期間已達第80條第1項各款所定
    期間四分之一者。三、依第1項後段規定停止偵查或通緝，
    而其期間已達第80條第1項各款所定期間四分之一者。前二
    項之時效，自停止原因消滅之日起，與停止前已經過之期間
    ，一併計算。」而修正前刑法第83條第3項規定「追訴權時
    效停止原因繼續存在之期間，如達於第80條第1項（修正前
    ）各款所定期間四分之一者，其停止原因視為消滅。」然查
    時效期間與時效停止規定本法均經修正，比較新舊法後因時
    效期間仍尊重法律安定性及現有社會秩序而設，時效停止則
    重在防止時效期間對於社會正義所帶來負面影響，各有不同
    功能及目的，且依修正刑法施行法第8條之1應適用最有利於
    行為人之立法意旨觀之，得予分別適用新舊法，對行為人最
    為有利，故應適用新法第83條之規定。
四、綜合比較上開修正前後刑法第80條、第81條、第83條之規定
    ，本案應適用修正前刑法第80條、第81條及修正後第83條之
    規定。
五、經查：本件被告於83年12月間起至84年7月3日期間涉犯刑法
    第339條第1項之詐欺取財罪，經自訴人於85年1月6日，向本
    院提起自訴，並經本院以85年度自字第35號審理在案。審理
    中被告逃逸，經本院於85年4月5日發布通緝，嗣於85年8月6
    日緝獲到案後，經傳喚拘提無著，再經本院於85年9月23日
    發布通緝；復於89年2月19日緝獲到案，經本院諭知以新臺
    幣伍萬元具保後，再棄保潛逃，經本院於89年5月4日發布通
    緝，此有本院審理卷證及通緝書附卷可稽。準此：
(一)本件被告犯罪終了之日為84年7月3日。
(二)所犯刑法第339條第1項詐欺取財罪最重本刑為五年以下有期
    徒刑之罪，其追訴權時效為10年加計4分之1，追訴權時效期
    間為12年6月。
(三)本院審理日期即被告提起自訴之日期（即本院收狀日）為85
    年1月6日，第一次通緝日期為85年4月5日，兩者合計期間為
    3月又1日；被告第二次通緝日期為85年9月23日，扣除第一
    次通緝到案日為85年8月6日，合計期間為1月又18日；被告
    第三次通緝日期為89年5月4日，扣除第二次通緝到案日為89
    年2月19日，合計期間為2月又15日。依此計算追訴權時效完
    成之日即為97年8月7日（詳如卷附本院追訴權時效完成日計
    算表所示）。
六、綜上所述，本案自訴意旨所指被告所涉上開詐欺取財犯行，
    因被告逃匿，經本院通緝，致審判之程序不能開始。依上開
    修正前刑法之規定，並參照司法院29年院字第1963號及大法
    官會議63年釋字第138號解釋，追訴權之時效業已完成，是
    依照前開說明，爰不經言詞辯論，逕為免訴判決之諭知。
七、據上論斷，應依刑事訴訟法第302條第2款、第307條，判決
    如主文。
中    華    民    國    97    年    11    月    25    日
                  刑事第七庭   審判長法   官  賴純慧
                                     法   官  田幸艷
                                     法   官  鄧希賢
以上正本證明與原本無異。
如不服本判決應於收受本判決後10日內向本院提出上訴書狀，並
應敘述具體理由。如未敘述上訴理由者，應於上訴期間屆滿後20
日內向本院補提理由書狀（均須按他造當事人之人數附繕本）「
切勿逕送上級法院」。
                                     書記官   林怡芳
中    華    民    國    97    年    11    月    25    日


司法院資訊處製作；財團法人民間司法改革基金會備份。
